臺灣高雄地方法院刑事判決　　　　　　　　　　　　　九十三年度交訴字第五八號
　　公　訴　人　臺灣高雄地方法院檢察署檢察官
　　被　　　告　丙○○
右列被告因業務過失致死等案件，經檢察官提起公訴（九十三年度偵字第二三三九號
），本院判決如左：
    主  文
丙○○從事業務之人，因業務上之過失致人於死，處有期徒刑壹年肆月。
    事  實
一、丙○○考領有職業聯結車駕駛執照，受僱於統聯汽車客運股份有限公司擔任司機
    ，以駕駛營業大客車附載乘客為業務，為從事駕駛業務之人。其於民國九十三年
    一月二十六日下午三時三十分許，駕駛車號ＦＴ─九五二號之營業大客車自台中
    火車站載客南下高雄，於同日晚間六時三十五分許，沿高雄市新興區○○○路由
    東向西方向行駛於外側快車道時，見行駛於七賢一路慢車道上之機車因前方併排
    停車無法前行，紛紛改往外側快車道行駛，丙○○見狀欲駕車切入內側快車道閃
    避機車，本應注意汽車行駛時，駕駛人應注意車前狀況及兩車併行之間隔，並隨
    時採取必要之安全措施，且除準備停車或臨時停車外，不得任意跨越兩條車道行
    駛，以避免危險之發生，而依當時天候晴、夜間有照明、路面無缺陷及視距良好
    之情形，並無不能注意之情事，竟能注意而不注意，於切入內側快車道後因該車
    道之車多，即貿然行駛於內、外側快車道之分道線上而跨越兩條車道行駛，並於
    向右偏駛回外側快車道時，未注意到右前方由乙○○所駕駛後搭載陳孟廷之車號
    ＷＢＶ－七七九號輕型機車，因慢車道上併排停車而行駛於外側快車道靠快慢車
    道分隔線處，而在七賢一路四二六號前，因疏未注意保持兩車併行之間隔，而先
    以營業大客車之右前車門擦撞乙○○、陳孟廷二人所騎乘機車之左手把及左後視
    鏡，致使該機車被撞歪造成車頭右偏後，旋即營業大客車之右側車身再行擦撞該
    機車之車尾，導致該機車倒地，陳孟廷因倒臥在該營業大客車旁，旋遭該營業大
    客車之右後輪輾過，因顱骨破裂骨折當場死亡，乙○○則因倒地受有下背部挫傷
    、左肩挫傷及頭部外傷之傷害。丙○○於肇事後即報警處理，於有偵查犯罪職權
    之機關或公務員發覺前，即向前來現場處理之員警坦承其為肇事之人，嗣並接受
    裁判。
二、案經被害人陳孟廷之父甲○○訴請高雄市政府警察局新興分局移送及被害人乙○
    ○訴由臺灣高雄地方法院檢察署檢察官偵查起訴。
    理  由
一、訊據被告丙○○固供承於右揭時地駕車肇事，致使被害人乙○○受傷及陳孟廷死
    亡之事實，惟矢口否認有何過失犯行，辯稱：當時伊為了避開騎在外側快車道之
    機車，才跨越內外側快車道行駛，而乙○○機車從伊右後方騎過來，騎到伊大客
    車之右前車門時，伊用眼睛餘光看到乙○○之機車擦撞到其他機車，因重心不穩
    才撞到伊大客車之右前車門，伊車輛並沒有往外靠而係直行，是乙○○騎車來撞
    伊，伊並無過失云云。經查：
（一）被害人陳孟廷因本件車禍事故，遭被告丙○○駕駛車號ＦＴ─九五二號營業大
      客車之右後車輪輾過，因顱骨破裂骨折當場死亡之事實，業經被告供述在卷，
      並據臺灣高雄地方法院檢察署檢察官督同法醫師相驗屬實，製有驗斷書、勘驗
      筆錄及相驗屍體證明書各一份附卷可稽，又被害人乙○○亦因遭被告駕車擦撞
      倒地，受有下背部挫傷、左肩挫傷及頭部外傷之傷害，除據被害人乙○○指述
      在卷外，並有高雄市立聯合醫院診斷證明書一紙在卷可憑。
（二）被告駕駛營業大客車於高雄市○○○路西向外側快車道時，因慢車道有車輛併
      排停車，致行駛於慢車道之機車紛紛改往外側快車道行駛，而被告見狀欲駕車
      切入內側快車道閃避機車，然因內側快車道車多，即跨越行駛於內、外側快車
      道上等情，業據被告於本院審理中供述明確。又被告所駕營業大客車之右前車
      門旋即與被害人乙○○、陳孟廷所騎乘機車之左手把及左後視鏡發生擦撞後，
      再立即擦撞被害人乙○○機車之車尾，致被害人陳孟廷、乙○○二人及機車均
      被拖倒在地，造成被害人乙○○受傷，而被害人陳孟廷因此遭大客車之右後車
      輪輾過當場死亡乙節，業經證人即被害人乙○○到庭證稱：「當天晚上六點多
      我沿忠孝路騎到七賢路待轉區停紅燈，綠燈我要左轉往前直行看到七賢路整個
      機車道上車子併排停車，我進入七賢一路時行駛機車道與快車道間劃分的白線
      ，我經過有五輛併排停車車輛的距離，我一直往前直行當時有很多機車從我的
      左側超越我，．．我行經最後一台併排車子的時候，肇事的大客車從我的左側
      切入我的前方，第一次擦撞到我的機車左把手及後視鏡，我被撞到第一次我按
      下煞車，雙腳站在地上，試圖將機車穩住，很快第二次碰撞就撞上來，因為第
      一次碰撞就把我的車身撞歪了，第二次碰撞在我的機車後方，．．我跟同學陳
      孟廷就被撞倒拖倒在地，肇事的大客車繼續往前行駛，大概十公尺才停車。」
      等語明確，並有道路交通事故現場圖、道路交通事故調查報告表、交通事故談
      話紀錄表與肇事車輛及現場照片共三十六張附卷可佐，而參依上開道路交通事
      故現場圖所示：本件二車係在七賢一路西向外側快車道撞及肇事，肇事後，被
      告營業大客車停於七賢一路西向內、外側快車道間，頭西偏北、尾東偏南，距
      西向快慢車道分隔線右前車角一點四公尺、右後車角一點九公尺，被害人機車
      倒於大客車後方略右處之西向外側快車道，頭北偏東、尾南偏西，後輪距西向
      內、外側快車道分道線二點五公尺、前輪距大客車右後角九點三公尺，其右側
      西向外側快車道留有二點九公尺刮痕等情。再者，被害人乙○○所騎機車之左
      側後視鏡與被告所駕營業大客車之右前車門發生擦撞後，確有產生明顯之車漆
      剝落痕跡，業據檢察官於偵查中勘驗明確，並製有勘驗筆錄可稽，而營業大客
      車之右前車門於肇事後亦殘留有機車之殘屑等情，亦有前開肇事車輛照片可參
      ，由此足認證人乙○○前揭證述應係真實可採，準此，被告駕車跨越七賢一路
      之內、外快車道行駛並自被害人乙○○所騎機車之左側趨近時，先以右前車門
      擦撞到機車之左手把及左側後視鏡後，致使該機車偏移，旋即營業大客車之右
      側車身又擦撞機車之車尾，致使被害人陳孟廷、乙○○二人所騎乘之機車被拖
      倒在地之事實，應堪認定。
（三）被告雖以前揭伊用眼睛餘光看到被害人乙○○機車跟其他機車擦撞到右側把手
      後，重心不穩才撞上營業大客車等情詞置辯，然查，被告於警詢時係供稱：伊
      一直在注意路況、前方及左側車輛，伊以為右側車輛已能順利通過，所以與機
      車擦撞並不知道，後來右後車輪有感覺壓到東西，就立即下車察看並報案等情
      ，而於偵訊時亦供稱伊不清楚怎麼撞到乙○○之機車等語，是其對於乙○○之
      機車如何與之發生擦撞完全不知情，嗣於本院審理中才辯稱有用眼睛餘光看到
      乙○○之機車擦撞到其他機車云云，已難採信。又依被告前揭所述，其既未注
      意右側車輛，且於感覺右後車輪有壓到東西後才停車察看，參以被告於本院訊
      問時自承其注意力均集中在前方及左側等情，是以被告顯然並未注意到右側行
      駛於外側快車道之機車，自不可能會用餘光看見被害人乙○○機車與其他機車
      發生擦撞之情形，況且觀諸乙○○機車之右側車身均無擦撞及剝落痕跡，有前
      開勘驗筆錄足憑，由此足見被告前揭所辯云云，顯屬無據，無可採信。
（四）按汽車行駛時，駕駛人應注意車前狀況及兩車併行之間隔，並隨時採取必要之
      安全措施；且除準備停車或臨時停車外，不得跨越兩條車道行駛，道路交通安
      全規則第九十四條第三項、第九十八條第一項第五款定有明文。被告係考領有
      職業聯結車駕駛執照之駕駛人，有其駕駛執照影本在卷可參，其對於上開規定
      理應知之甚詳，且依當時天候晴、夜間有照明、路面無缺陷及視距良好之現場
      情形，並無不能注意之情事，詎被告駕車行經上開路段，竟任意行駛於內、外
      側快車道之分道線上而跨越兩條車道行駛，並疏未注意到右前方行駛於外側快
      車由乙○○、陳孟廷二人所騎乘之機車，及兩車併行時應保持避免發生擦撞之
      安全間隔，而貿然駛回外側快車道致先以右前車門擦撞機車後，仍未察覺而繼
      續行駛後再以右側車身擦撞機車之車尾，使其人車倒地而肇事，自難辭其過失
      之責。又本件車禍肇事原因，經本院送高雄市政府交通局車輛行車事故鑑定委
      員會意見認：「丙○○未注意車前狀況及跨越兩條車道行駛，為肇事原因」，
      此有該鑑定委員會九十三年六月三日高市車鑑字第○九三○○○二七四三號函
      附之鑑定意見書一份在卷足憑。而被害人乙○○確因本件車禍受有前述傷害，
      被害人陳孟廷則因本件車禍遭被告所駕營業大客車之右後車輪輾過，因顱骨破
      裂骨折當場死亡之事實，已如前述，則被告之過失犯行與被害人之受傷、死亡
      間，顯均具有相當之因果關係。
（五）至被告雖又具狀補稱：證人乙○○所證述其機車與大客車第一次擦撞後，如何
      能與機車之車尾發生第二次碰撞，且依現場照片並無顯示機車車尾有新的擦痕
      ，而聲請將本件車禍事故送覆議鑑定及再開辯論云云。惟查，依證人乙○○前
      揭證述，被告所駕營業大客車係先以右前車門擦撞機車之左把手及左後視鏡，
      致使機車被撞歪後，機車車尾處再被大客車碰撞，造成機車倒地後車頭朝北偏
      東、車尾朝南偏西等情，並有卷附道路交通事故現場圖可參，是該機車既因被
      大客車擦撞左把手及左後視鏡後造成車身歪斜，導致其車尾遭大客車第二次碰
      撞，衡情實屬合理可信，並無任何違背經驗法則或論理法則之處，又被害人陳
      孟廷係乙○○騎車後載於機車後座，且駕駛該機車之證人乙○○既已明確感覺
      車尾有遭受碰撞之情事，縱使該機車車尾處無明顯之碰撞痕跡，亦無從影響本
      院對於事實認定之判斷，故本院認被告對於肇事鑑定聲請覆議及再開辯論之請
      求，經核均無必要，附此敘明。
（六）綜上所述，足認被告前揭所辯，要係事後避就之詞，不足採信。本件事證明確
      ，被告過失犯行堪以認定。
二、查被告係受僱於統聯汽車客運股份有限公司擔任司機，以駕駛營業大客車附載乘
    客為其業務，除據其供明在卷，並有其職業聯結車駕駛執照影本可稽，為從事駕
    駛業務之人，是核其駕車肇事致人於死傷之所為，分別係犯刑法第二百七十六條
    第二項之業務過失致人於死罪、刑法第二百八十四條第二項前段之業務過失傷害
    人罪。被告以一過失肇事行為同時致人受傷及死亡，而觸犯上開不同之罪名，為
    想像競合犯，應依刑法第五十五條規定，從一重之業務過失致人於死罪處斷。又
    被告於肇事後，即報案並留在現場向前來處理事故尚不知何人肇事之員警坦承肇
    事等情，業據其供述在卷，並有高雄市政府警察局交通大隊處理相驗案件初步調
    查報告暨報驗書、交通事故談話紀錄表在卷可參，係對於未發覺之罪自首而接受
    裁判，縱被告自首後於審判中對其犯罪事實有所主張或辯解，惟此僅係被告為己
    辯解權利之行使，不能據此即謂被告無自首之意，被告所為仍合於刑法第六十二
    條前段之規定，應依法減輕其刑。爰審酌被告前未有犯罪前科紀錄，有臺灣高等
    法院被告全國前案紀錄表在卷可按，其為統聯客運公司之司機，駕駛營業大客車
    載運乘客，本應更加謹慎注意遵守交通規則，以維乘客及其他參與道路交通者之
    安全，詎其竟於市區道路行駛時，貿然跨越兩車道行駛並疏未注意右前方機車，
    以致過失肇事致被害人陳孟廷死亡及乙○○受傷，過失肇事情節非輕，並使被害
    人陳孟廷之家屬痛失至親，造成無法彌補之傷痛，其行為已經構成他人無可承受
    的負擔，迄今仍未能與被害人家屬達成和解並給予適當之賠償等一切情狀，量處
    如主文所示之刑，以資懲儆。
據上論斷，應依刑事訴訟法第二百九十九條第一項前段，刑法第二百七十六條第二項
、第二百八十四條第二項前段、第五十五條、第六十二條前段，罰金罰鍰提高標準條
例第一條前段，判決如主文。
本案經檢察官詹美鈴到庭執行職務。
中      華      民      國      九十三      年      九      月    十四  日
                              臺灣高雄地方法院交通法庭
                                      審判長法  官  莊崑山
                                            法  官  林意芳
                                            法  官  吳俊龍
右正本證明與原本無異。
如不服本判決，應於判決送達之日起十日內，向本院提出上訴狀。
                                            書記官  許麗珠
中      華      民      國      九十三      年      九      月    十四  日
附錄本判決論罪法條：
刑法第二百七十六條
因過失致人於死者，處二年以下有期徒刑、拘役或二千元以下罰金。
從事業務之人，因業務上之過失犯前項之罪者，處五年以下有期徒刑或拘役，得併科
三千元以下罰金。
刑法第二百八十四條
因過失傷害人者，處六月以下有期徒刑、拘役或五百元以下罰金，致重傷者，處一年
以下有期徒刑、拘役或五百元以下罰金。
從事業務之人，因業務上之過失傷害人者，處一年以下有期徒刑、拘役或一千元以下
罰金，致重傷者，處三年以下有期徒刑、拘役或二千元以下罰金。
